ACORDAO-COMPLETO-2419815

ACÓRDÃO DE RELAÇÃO

ACÓRDÃO DE RELAÇÃO 1935/2020 ATA 28/2020 - PLENÁRIO

Acórdão 1935/2020-TCU-Plenário
Considerando se tratar de denúncia, com pedido de medida cautelar, a respeito de possível irregularidade ocorrida no Conselho Administrativo de Recursos Fiscais (Carf) , relacionada ao voto de qualidade, em face da manutenção do julgamento das turmas extraordinárias e do agendamento de julgamentos virtuais para turmas ordinárias e Câmara Superior de Recursos Fiscais a partir de junho, sem que fossem definidos os limites e tipos de processos atingidos pela alteração trazida pelo artigo 28 da Lei 13.988/2020, que é objeto de arguição de inconstitucionalidade junto ao Supremo Tribunal Federal;
Considerando que a implantação de julgamentos não presenciais se deu em função da necessidade de isolamento decorrente da Covid-19 e que o Carf, órgão colegiado e paritário, que adota o voto de qualidade como critério de desempate dos julgamentos, foi surpreendido, em 14/4/2020, com a publicação da Lei 13.988/2020, cujo art. 28 determina que, na hipótese de empate no julgamento do processo administrativo de determinação e exigência do crédito tributário, o resultado seja favorável ao contribuinte;
Considerando que o novo dispositivo trouxe diversos questionamentos no meio jurídico a respeito do alcance de sua aplicação;
Considerando que em 1º de julho de 2020 o Ministério da Economia editou a Portaria-ME 260/20, que regulamentou o dispositivo questionado e esclareceu grande parte dos pontos controvertidos acerca do alcance da norma, que foram objeto de consulta à Procuradoria-Geral da Fazenda Nacional (PGFN) e da presente denúncia;
Considerando que a possiblidade de prejuízo ao erário decorrente da insegurança jurídica foi mitigada por serem pautados para julgamento em junho processos de menor materialidade e complexidade;
Considerando, finalmente, que a inexistência do fumus boni iuris e do periculum in mora conduz à impossibilidade de adoção de medida cautelar; 
Os Ministros do Tribunal de Contas da União ACORDAM, por unanimidade, com fundamento nos arts. 1º, inciso XVI, e 53, da Lei 8.443, de 16 de julho de 1992, c/c os arts. 1º, inciso XXIV; 15, inciso I, alínea "p"; 143, inciso III; 234 e 235, todos do Regimento Interno/TCU, em conhecer da presente denúncia para, no mérito, considerá-la parcialmente procedente; levantar o sigilo que recai sobre as peças destes autos, à exceção daquelas que contenham informação pessoal do denunciante, nos termos dos arts. 104, § 1º, e 108, parágrafo único, da Resolução-TCU 259/2014; indeferir a concessão de medida cautelar, tendo em vista a inexistência dos pressupostos necessários para sua adoção; adotar as medidas a seguir e em informar o conteúdo deste acórdão, juntamente com a instrução (peça 41) , ao denunciante e à Comissão de Finanças e Tributação da Câmara dos Deputados, de acordo com os pareceres emitidos nos autos.
1. Processo TC-Processo 019.915/2020-9 (DENÚNCIA) 
	1.1. Responsável: Identidade preservada (art. 55, caput, da Lei n. 8.443/1992) 
	1.2. Interessado: Identidade preservada (art. 55, caput, da Lei n. 8.443/1992) 
	1.3. Órgão/Entidade: Conselho Administrativo de Recursos Fiscais
	1.4. Relator: Ministro Bruno Dantas
	1.5. Representante do Ministério Público: não atuou
	1.6. Unidade Técnica: Secretaria de Controle Externo da Gestão Tributária, da Previdência e Assistência Social (SecexPrevi) .
	1.7. Representação legal: Claudio Renato do Canto Farag (14.005/OAB-DF) e outros, representando Sindifisco Nacional - Sind. Nac. dos Aud. Fiscais da Receita Federal do Brasil. 
	1.8. dar ciência à Procuradoria-Geral da Fazenda Nacional e ao Ministério da Economia, com fundamento no art. 9º, inciso II, da Resolução TCU 315/2020, que a demora na regulação do art. 19-E da Lei 10.522/2002, introduzido pelo art. 28 da Lei 13.988/20, conforme solicitado nas consultas feitas por meio da Nota SEI 5/2020/ASTEJ/CARF-ME e da Nota SEI 6/2020/ASTEJ/CARF-ME, afrontou o princípio da eficiência insculpido no art. 37 da Constituição Federal/88;
	1.9. encaminhar cópia da instrução (peça 41) e deste acórdão ao Conselho Administrativo de Recursos Fiscais, ao Ministério da Economia e à Procuradoria-Geral da Fazenda Nacional, com vistas a subsidiar eventual nova regulamentação do art. 19-E da Lei 10.522/2002, introduzido pelo art. 28 da Lei 13.988/2020, inclusive diante da possibilidade do referido dispositivo ser declarado inconstitucional pelo Supremo Tribunal Federal com efeitos retroativos.

BRUNO DANTAS

Não atuou

DENÚNCIA (DEN)

Secretaria de Controle Externo da Gestão Tributária, da Previdência e Assistência Social (SecexPrevi).